臺灣臺南地方法院民事裁定　　　　　　　99年度輔宣字第19號
聲　請　人　高志勝
關　係　人　高黃初枝
關　係　人　高誼蓁
上聲請人聲請對高志勝為輔助宣告事件，本院裁定如下：
    主      文
宣告高志勝（男，民國○○○年○月○日生，身分證統一編號：
Ｚ000000000號）為受監護宣告之人。
選定高黃初枝（女，民國○○○年○○月○○日生，身分證統一
編號：Ｚ000000000號）為受監護宣告之人高志勝之監
護人。
指定高誼蓁（女，民國○○○年○○月○日生，身分證統一編號
：Ｚ000000000號）為會同開具財產清冊之人。
聲請程序費用由受監護宣告之人高志勝負擔。
    理      由
一、按法院對於輔助宣告之聲請，認有監護之必要者，應向聲請
    人曉諭變更為監護宣告之聲請，不為變更者，應駁回其聲請
    ，民事訴訟法第624條之8定有明文。查本件經行政院衛生署
    台南醫院黃隆山醫師對相對人高志勝進行鑑定後，認高志勝
    不能辨識其意思表示之效果，因而建議高志勝應為監護宣告
    ，聲請人乃於民國100年1月13日訊問期日，當庭請求將本件
    輔助宣告事件變更為聲請監護宣告事件，揆諸前揭法條規定
    ，聲請人所為聲明之變更，於法尚無不合，應予准許，依此
    ，本件應改依監護宣告之相關程序進行審理，先予敘明。
二、次按對於因精神障礙或其他心智缺陷，致不能為意思表示或
    受意思表示，或不能辨識其意思表示之效果者，法院得因本
    人、配偶、四親等內之親屬、最近一年有同居事實之其他親
    屬、檢察官、主管機關或社會福利機構之聲請，為監護之宣
    告，民法第14條第1項定有明文。
三、本件聲請意旨略以：聲請人高志勝自85年9月17日起因罹患
    情感性精神病，雖就醫診治仍不見起色，且有心智缺陷及精
    神障礙，致不能為意思表示或受意思表示，或不能辨識其意
    思表示之效果，有國立成功大學醫學院附設醫院診斷證明書
    、中華民國中度多重障身心障礙手冊各1份可證，聲請人爰
    依民事訴訟法第597條以下之規定，聲請鈞院准予裁定對聲
    請人為監護宣告，並指定聲請人母親高黃初枝為高志勝之監
    護人等語。
四、經查，聲請人高志勝對伊本人為本件聲請，於法尚無不合，
    先此敘明。又聲請人主張伊本人因罹患情感性精神病，及有
    心智缺陷、精神障礙，致不能為意思表示或受意思表示，或
    不能辨識其意思表示之效果一情，亦據提出國立成功大學醫
    學院附設醫院診斷證明書、中華民國中度多重障身心障礙手
    冊各1份為證，且經本院審驗相對人高志勝之精神狀況，認
    伊現意識清楚，但能力有明顯障礙，對外界之反應、思考能
    力、自己行為之利害得失之意思能力及認知、理解判斷能力
    均有明顯缺陷，無法自己單獨處理財產，相對人接受治療後
    ，回復之可能性機率很低，此有訊問筆錄可憑；再斟酌鑑定
    人即行政院衛生署台南醫院黃隆山醫師鑑定結果認定：「6.
    醫學上的診斷：診斷名：精神障礙。7.生活狀況及現在身心
    狀態：身體狀態、精神狀態：一般醫學檢查：個案意識尚清
    晰狀態，對問話可回答，但有錯答現象，四肢方便可自我行
    動，大小便及個人衛生可自我處理。精神檢查方面：個案的
    注意力尚可、判斷能力、對人的定向感尚可、對時、地的定
    向感、記憶能力、計算能力及抽象思考能力均有明顯缺失。
    8.有關判斷能力判定之意見：不能管理處分自己財產。判定
    的根據：個案的認知能力有明顯缺陷。9.回復可能性說明：
    個案之回復可能性機率很低。10.鑑定判定及說明：【鑑定結
    果說明】綜合一般醫學檢查及精神檢查之情形，這是一個智
    能不足合併精神病的個案，個案現在呈明顯的能力障礙，個
    案自我照顧能力呈明顯不足，個案的精神狀態應達不能辨識
    其意思表示之效果。【鑑定判定】(1)基於受鑑定人有精神上
    之障礙（智能不足合併精神病），其程度重大不能管理處分
    自己的財產，且回復之可能性低。(2)精神障礙之程度係不能
    辨識其意思表示之效果，可為監護宣告。」等語，有本院訊
    問筆錄及成年監護鑑定書在卷可佐。綜上所述，本件相對人
    高志勝因精神障礙，已達於不能辨識其意思表示之效果，爰
    依法宣告高志勝為受監護宣告之人。
五、再按受監護宣告之人應置監護人；法院為監護之宣告時，應
    依職權就配偶、四親等內之親屬、最近一年有同居事實之其
    他親屬、主管機關、社會福利機構或其他適當之人選定一人
    或數人為監護人，並同時指定會同開具財產清冊之人；法院
    選定監護人時，應依受監護宣告之人之最佳利益，優先考量
    受監護宣告人之意見，審酌一切情狀，並注意下列事項：一
    受監護宣告之人之身心狀態與生活及財產狀況。二受監護宣
    告人與其配偶、子女或其他共同生活之人間之情感狀況。三
    監護人之職業、經歷、意見及其與受監護宣告之人之利害關
    係。四法人為監護人時，其事業之種類與內容，法人及其代
    表人與受監護宣告之人之利害關係。修正後之民法第1110條
    、第1111條第1項、第1111條之1定有明文。查受監護宣告之
    人高志勝無配偶，關係人高黃初枝為受監護宣告之人高志勝
    之母親，與高志勝同住，此有戶籍謄本在卷供參，並據關係
    人高黃初枝到庭陳述明確，高黃初枝與受監護宣告之人高志
    勝份屬母子，關係密切，且關係人高黃初枝有意願擔任高志
    勝之監護人，聲請人對此亦表示同意，此有本院訊問筆錄在
    卷可考，本院綜參上情，認由關係人高黃初枝負責護養及照
    顧高志勝並管理其財產，應能符合高志勝之最佳利益，自屬
    適當之人選，以此，爰選定關係人高黃初枝為高志勝之監護
    人。又關於會同開具財產清冊之人部分，關係人高誼蓁為受
    監護宣告之人高志勝之姊姊，此據本院依職權調取高誼蓁之
    個人戶籍資料1份在卷供參，高誼蓁於本件監護宣告事件，
    與高志勝亦無利害關係，加以聲請人同意由高誼蓁擔任會同
    開具財產清冊之人，亦有本院訊問筆錄在卷可稽，則由高誼
    蓁擔任會同開具財產清冊之人並無不妥，爰併指定關係人高
    誼蓁為會同開具財產清冊之人。
六、依民事訴訟法第608條第1項，裁定如主文。
中    華    民    國   100    年    1     月    21    日
                  家事法庭  法  官  林富郎
以上正本證明與原本無異。
如不服本裁定關於選定監護人及指定會同開具財產清冊之人等部
分，應於送達後十日內向本院提出抗告狀（附具繕本），並繳納
抗告費新臺幣壹仟元；其餘關於宣告監護之部分，不得抗告。
中    華    民    國   100    年    1     月    21    日
                            書記官  劉毓如